臺灣高等法院高雄分院刑事判決　　　　100年度上易字第323號
上　訴　人
即　被　告　張建中
上列上訴人因竊盜等案件，不服臺灣高雄地方法院100 年度易字
第94號中華民國100 年2 月23日第一審判決（起訴案號：臺灣高
雄地方法院檢察署99年度偵字第32431 號），提起上訴，本院判
決如下：
     主  文
上訴駁回。
     理  由
一、按不服地方法院之第一審判決而上訴者，應向管轄第二審之
    高等法院為之。上訴書狀應敘述具體理由；上訴書狀未敘述
    上訴理由者，應於上訴期間屆滿後20日內補提理由書於原審
    法院，逾期未補提者，原審法院應定期間先命補正。第二審
    法院認為上訴書狀未敘述理由或上訴有第362 條前段之情形
    者，應以判決駁回之。但其情形可以補正而未經原審法院命
    其補正者，審判長應定期間先命補正，刑事訴訟法第361 條
    、第367 條，分別定有明文。又所謂不服第一審判決之具體
    理由，必係依據卷內既有訴訟資料或提出新事證，指摘或表
    明第一審判決有何採證認事、用法或量刑等足以影響判決本
    旨之不當或違法，而構成應予撤銷之具體事由，始克當之（
    例如：依憑證據法則具體指出所採證據何以不具證據能力，
    或依憑卷證資料，明確指出所為證據證明力之判斷如何違背
    經驗、論理法則）；倘僅泛言原判決認定事實錯誤、違背法
    令、量刑失之過重或輕縱，而未依上揭意旨指出具體事由，
    或形式上雖已指出具體事由，然該事由縱使屬實，亦不足以
    認為原判決有何不當或違法者（例如：對不具有調查必要性
    之證據，法院未依聲請調查亦未說明理由，或援用證據不當
    ，但除去該證據仍應為同一事實之認定），皆難謂係具體理
    由，俾與第二審上訴制度旨在請求第二審法院撤銷、變更第
    一審不當或違法之判決，以實現個案救濟之立法目的相契合
    ，並節制濫行上訴（最高法院97年度台上字第892 號判決意
    旨參照）。是以上訴人之上訴書狀或補提之上訴理由書，雖
    有敘述上訴理由，惟所指判決不當、違法情形並未實際上存
    在或所指判決不當、違法情形未足以構成撤銷原判決之理由
    ，即與未敘述具體理由無異（最高法院71年度台上字第2364
    號判例意旨參照），其所為上訴，即不符合上訴之法定要件
    。
二、本件上訴人即被告張建中（下稱被告）雖於民國100 年3 月
    3 日、4 月14日分別提出上訴理由書狀，然被告上訴理由狀
    係稱：伊在原審法院與劉珈吟對質，她所說的話反反覆覆，
    有違常理；案發當日因在工地喝一瓶保利達，不敢騎（走）
    馬路回家，所以只好騎（走）魚塭小路返家，在馬路途中發
    現有兩包香菸及一支手機，所以想找看看附近是否有人遺失
    ，伊絕對沒有拿被害人一分錢。爰請撤銷原判決，另為無罪
    之判決云云。
三、經查：原審認被告犯有竊盜罪，即以：
  (一)被告於上揭時點騎乘機車至上揭魚塭旁，並曾停車徒步走向
    魚塭，其聽見劉珈吟喊叫後轉身往回走，嗣騎乘機車至高雄
    市○○區○○路一段1 號旁產業道路遭葉士弘等人逮捕，並
    在其所騎乘之機車前置物箱內扣得手機1 支，及遭逮捕地點
    之附近路旁扣得七星牌香菸2 包等情，業據被告自承在卷（
    見原審審易卷第19、21頁背），並有證人劉珈吟、葉士弘之
    證述可佐（見原審易卷第24、30頁），復有蒐證照片7 張（
    見偵卷第20至23頁）及扣案之手機1 支、香菸2 包可證，前
    揭事實，首堪認定。
  (二)證人劉咖吟於原審審理中具結證稱：其當時看見被告先在魚
    塭旁騎來騎去，後來被告將機車停放距魚塭較遠之處，徒步
    走至葉士弘系爭機車旁，被告此時並無任何特別舉動，僅查
    看系爭機車而已，其即向被告喊稱『喂』，被告聽聞後，即
    走回被告自己之機車並騎車離去，其即回至魚塭旁喝茶，未
    再特別注意被告，待其喝完茶後，即又看見被告騎機車返回
    葉士弘系爭機車旁，將機車熄火並走至系爭機車，以手翻動
    系爭機車置物箱並拿取箱內之物品後，放至被告衣物口袋，
    其即喊叫通知葉士弘，被告隨即騎乘機車逃離，葉士弘立即
    騎乘機車追被告，其之父親及堂哥隨後亦騎車追趕等語（見
    原審易卷第24至26頁），參以證人葉士弘亦於原審證稱：伊
    係魚塭之員工，因其作業時要抓魚，身體會弄濕，因此在工
    作時均會將機車鑰匙插置在機車上，伊當時將系爭機車停放
    在魚塭之屋簷下，鑰匙插置在機車上，置物箱開啟之開關與
    引擎發動之開關均設計在機車龍頭，因此要開啟置物箱無須
    將鑰匙抽出插至另外之鑰匙孔，要進魚塭之前，伊將身上之
    物品即手機、皮包放至置物箱內，而香菸原本即在置物箱內
    ，伊聽見劉咖吟向伊喊稱有人偷伊東西後，伊即出來查看，
    伊看見被告在伊系爭機車旁並已發動機車欲離去，伊即趕快
    將系爭機車之置物箱蓋上並騎車追趕被告，因被告有丟棄物
    品之動作，速度減緩，因此伊才追到被告，將車騎至被告機
    車前，逼被告停下來，伊即將被告壓制住，伊之表哥在產業
    道路雜草堆發現伊之香菸，並在被告機車前置物箱發現伊之
    手機等語，證人證述情節，互核相合，參以葉士弘之香菸亦
    在逮捕地點之附近路旁發現等情，亦與證人葉士弘證述被告
    有丟棄物品之動作之情節相符，證人證述，堪可採信，足認
    被告確有騎乘機車至葉士弘系爭機車旁，以葉士弘插放在機
    車上之鑰匙開啟置物箱後，徒手竊取葉士弘所有之手機1 支
    、香菸2 包等情為真實。
  (三)被告固辯稱：其係在騎車途中拾得扣案之香菸、手機，其原
    欲走至魚塭詢問是否有人遺失該等物品，香菸可能是因為在
    伊騎車過程中不慎掉出前置物箱云云，惟證人劉珈吟已於原
    審審理中證稱：並未看見被告有在路中間彎腰撿東西的動作
    等語（見原審易卷第23頁），且倘如被告所言，其本欲至魚
    塭詢問是否有人遺失手機等物，則被告聽見劉咖吟喊叫時，
    理應趨前應答，惟被告反而轉身離去，與其所稱欲詢問他人
    乙節，已自相矛盾；再者，依證人葉士弘所述，香煙本係置
    放於機車座墊下之置物箱內，衡情，葉士弘騎乘機車時機車
    座墊始終密合，則香煙實無可能會掉落於路上，且證人葉士
    弘已明確證稱在工作之前方將手機、皮包等物自身上取出放
    入系爭機車之置物箱內，業如前述，被告所辯，顯屬臨訟卸
    責之詞，礙難採信。因認被告上開竊盜犯行，堪予認定。
四、雖被告以上開理由，提起上訴指摘原判決不當；然查，本院
    審酌上情，認原審已依全辯論意旨及調查證據之結果，論處
    被告罪刑，並說明其認定事實之理由及所憑之證據，客觀上
    認事用法尚無不合，並在刑期之法定範圍內（均屬累犯），
    就公共危險（即酒醉駕車）及竊盜等2 罪均各科處被告有期
    徒刑4 月，並定應執行刑為有期徒刑7 月，量刑尚稱允可。
    茲被告上訴意旨，就原審採證認事職權之適法行使，或就原
    判決已說明事項，專憑已見，泛稱違法；至就公共危險罪（
    酒醉駕車）另經本院命補上訴理由，至今亦闕如。準此，被
    告上訴意旨，並非依據卷內訴訟資料或提出新事實新證據，
    具體指摘原判決認定事實、適用法律有何違法或不當；甚至
    未具體指摘原判決就證據之取捨有何違背論理法則或經驗法
    則之情事，則其上訴仍屬未敘述具體理由。核之上揭說明，
    應認本件上訴違背法律上之程式。爰依刑事訴訟法第367 條
    前段、第372 條，不經言詞辯論，逕為判決如主文。
中    華    民    國  100     年    5     月    20    日
                  刑事第四庭    審判長法  官  蕭權閔
                                      法  官  唐照明
                                      法  官  吳進寶
以上正本證明與原本無異。
本判決不得上訴。
中    華    民    國   100    年    5     月    20    日
                                      書記官  唐奇燕